【裁判字號】    97,訴,1676
【裁判日期】    970521
【裁判案由】    毒品危害防制條例
【裁判全文】
臺灣板橋地方法院刑事判決              97年度訴字第1676號
公  訴  人  臺灣板橋地方法院檢察署檢察官
被      告  甲○○
                    （現另案於臺灣臺中監獄臺中分監執行）
上列被告因違反毒品危害防制條例案件，經檢察官提起公訴（97
年度毒偵字第2121號），被告於本院準備程序進行中就被訴事實
為有罪之陳述，經本院合議庭裁定由受命法官獨任進行簡式審判
程序，判決如下：
    主  文
甲○○施用第一級毒品，累犯，處有期徒刑拾月。
    事  實
一、甲○○前因施用毒品案件，經本院以90年度毒聲字第1101號
    裁定令入戒治處所施以強制戒治，同時經檢察官提起公訴，
    強制戒治部分嗣經本院以90年度毒聲字第4141號裁定停止戒
    治，所餘戒治期間付保護管束，於民國90年11月2 日停止戒
    治出所，交付保護管束至91年4 月11日期滿未經撤銷而以已
    執行完畢論，起訴部分則經本院以90年度訴字第810 號判決
    判處有期徒刑9 月確定；又因轉讓毒品案件，經臺灣桃園地
    方法院以89年度訴字第1068號判決判處有期徒刑1 年2 月確
    定，以上2 罪接續執行，於92年4 月4 日假釋出監，交付保
    護管束至92年9 月7 日期滿未經撤銷而以已執行完畢論。再
    因施用毒品案件，經本院以93年度訴字第284 號判決判處有
    期徒刑1 年8 月確定，於95年4 月10日假釋出監，交付保護
    管束至95年7 月1 日期滿未經撤銷而以已執行完畢論。再因
    施用毒品，先後經本院以96年度訴字第1191號判處有期徒刑
    10月，嗣減為有期徒刑5 月確定，及以96年度訴字第3568號
    判處有期徒刑1 年、4 月，應執行有期徒刑1 年2 月確定，
    及經臺灣臺中地方法院以97年度訴字第190 號判處有期徒刑
    9 月、5 月，應執行有期徒刑1 年確定，現正執行中。詎仍
    不知悔改，復基於施用第一級毒品海洛因之犯意，於96年12
    月29日上午某時，在臺北縣三峽鎮○○街85巷4 號，以將第
    一級毒品海洛因摻入水中用針筒施打之方式，施用第一級毒
    品海洛因1 次。嗣於同日上午11時35分許，在上址因另案通
    緝為警緝獲，經採尿送驗始查悉上情。
二、案經臺北縣政府警察局三峽分局報請臺灣板橋地方法院檢察
    署檢察官偵查起訴。本院於準備程序進行中，被告就被訴事
    實為有罪之陳述，經告知被告簡式審判程序之旨，並聽取當
    事人之意見後，裁定進行簡式審判程序。
    理  由
一、上揭犯罪事實，業經被告甲○○於本院準備程序及審理中坦
    承不諱，而被告經警於96年12月29日採集其尿液檢體送驗結
    果，呈嗎啡陽性反應一情，亦有臺北縣政府警察局三峽分局
    查獲毒品危害防制條例案姓名對照表、臺灣檢驗科技股份有
    限公司97年1 月17日報告編號CH/2008/10327 號濫用藥物檢
    驗報告各1 紙附卷可參，足認被告之自白與事實相符，洵堪
    採為認定事實之依據。事證明確，被告犯行已堪認定。又按
    92年7 月9 日新修正之毒品危害防制條例刪除二犯及三犯之
    規定，一改修法前繁雜之處遇程序，僅將施用毒品者簡化區
    分為初犯、再犯，並認施用毒品者係屬病患性犯人，以觀察
    、勒戒戒除其身癮，並以強制戒治去除其心癮。經觀察、勒
    戒或強制戒治執行完畢釋放後，若係5 年後再犯該條例第10
    條施用毒品罪者，與同條例第20條第1 項、第2 項關於「初
    犯」之處理方式相同，檢察官應先聲請法院裁定令被告入勒
    戒處所觀察、勒戒，並視有無繼續施用毒品傾向，決定應予
    釋放、為不起訴之處分，或應聲請法院裁定令入勒戒處所強
    制戒治；若係5 年內「再犯」同條例第10條施用毒品罪者，
    依同條例第23條第2 項規定，檢察官則應依法追訴。觀諸該
    條例第20條第3 項之修正理由：「觀察、勒戒或強制戒治5
    年後再犯者，顯見前所實施之觀察、勒戒或強制戒治已足以
    遮斷其施用毒品之癮，為期自新及協助其戒除毒癮，對此5
    年後再犯者，爰明定仍適用初犯之規定，先經觀察、勒戒、
    強制戒治之程序。」及同條例第23條第2 項之修正理由：「
    為配合簡化施用毒品犯之刑事處遇程序，並鑑於經觀察、勒
    戒或強制戒治執行完畢釋放後5 年內再犯者，其再犯率甚高
    ，原據以實施之觀察、勒戒及強制戒治既已無法收其實效，
    自應施以刑事處遇。」，顯然如施用毒品者係前經觀察、勒
    戒或強制戒治等治療程序執行完畢5 年後，始再施用毒品之
    「初犯」，因前所執行之觀察、勒戒或強制戒治已足收戒除
    毒癮之效，自應重新執行觀察、勒戒或強制戒治等治療程序
    ，並於治療程序執行完畢後，由檢察官為不起訴處分，毋庸
    對之追訴處罰；反之，在「再犯」之情形，因其先前所為治
    療程序顯未能收戒斷毒癮之效，且考量施用毒品者之再犯率
    偏高，乃簡化其刑事處遇程序，而逕予追訴處罰，不再施以
    治療程序。參酌上開立法理由，修正毒品危害防制條例就施
    用毒品者，祇於「初犯」及「5 年後再犯」二種情形，有其
    追訴條件之限制，即須於初犯經觀察、勒戒或強制戒治釋放
    後，5 年內均無施用毒品之行為，始能認其前所實施之觀察
    、勒戒或強制戒治已足遮斷毒癮，而得於5 年後再犯時，再
    予適用初犯之規定，重行觀察、勒戒等程序。倘5 年內已經
    再犯，被依法追訴處罰，縱其第3 次（或第3 次以上）施用
    毒品之時間在初犯釋放5 年以後，即與「5 年後再犯」之情
    形有別，且因已於「5 年內再犯」，顯見其再犯率甚高，原
    實施觀察、勒戒或強制戒治，已無法收其實效，而無5 年戒
    斷期之存在，自無再經觀察、勒戒及強制戒治之必要，應由
    檢察官逕行起訴，始符新法修正之本旨。是被告前因施用毒
    品案件，經本院以90年度毒聲字第1101號裁定令入戒治處所
    施以強制戒治，嗣經本院以90年度毒聲字第4141號裁定停止
    戒治，所餘戒治期間付保護管束，於90年11月2 日停止戒治
    出所，交付保護管束至91年4 月11日期滿未經撤銷而以已執
    行完畢論後，即因再犯施用毒品之犯行，經本院先後以93年
    度訴字第284 號判決判處有期徒刑1 年8 月確定，及以96年
    度訴字第1191號判處有期徒刑10月，嗣減為有期徒刑5 月確
    定，及以96年度訴字第3568號判處有期徒刑1 年、4 月，應
    執行有期徒刑1 年2 月確定，及經臺灣臺中地方法院以97年
    度訴字第190 號判處有期徒刑9 月、5 月，應執行有期徒刑
    1 年確定，此有臺灣高等法院被告前案紀錄表1 份在卷可稽
    ，被告於上開強制戒治執行完畢後，既曾於5 年內再犯毒品
    危害防制條例第10條之罪，並經判刑確定，本次被告所犯毒
    品危害防制條例第10條之罪，自非屬毒品危害防制條例第20
    條第3 項所定「再犯」之情形，而應依法追訴，附此敘明。
二、核被告甲○○所為，係犯毒品危害防制條例第10條第1 項之
    施用第一級毒品罪。其施用第一級毒品海洛因前持有第一級
    毒品海洛因之低度行為，應為施用之高度行為所吸收，不另
    論罪。又被告有如犯罪事實欄所載之犯罪科刑執行情形，有
    臺灣高等法院被告前案紀錄表1 份在卷可憑，其受有期徒刑
    之執行完畢後，5 年以內故意再犯本件有期徒刑以上之罪，
    為累犯，應依刑法第47條第1 項之規定加重其刑。爰審酌被
    告前已因施用毒品案件經送觀察、勒戒及強制戒治，並有多
    次經法院判刑之前科記錄，此有臺灣高等法院被告前案紀錄
    表1 份附卷可佐，仍不能戒除毒癮，再次漠視法令禁制而犯
    本罪，顯見其戒除毒癮之意志薄弱，惟念其犯後坦承犯行，
    態度尚佳，且施用毒品所生危害，實以自戕身心健康為主，
    對於他人生命、身體、財產等法益，尚無明顯而重大之實害
    等一切情狀，量處如主文所示之刑，以示懲儆。
據上論斷，應依刑事訴訟法第273 條之1 第1 項、第299 條第1
項前段，毒品危害防制條例第10條第1 項，刑法第11條前段、第
47條第1 項，判決如主文。
本案經檢察官陳佳宏到庭執行職務。
中    華    民    國    97    年    5     月    21    日
                      刑事第十六庭  法  官    曾淑娟
上列正本證明與原本無異。
如不服本判決，應於判決送達後十日內敘明上訴理由，向本院提
出上訴狀（應附繕本），上訴於臺灣高等法院。
                                    書記官    謝雪紅
中    華    民    國    97    年    5     月    22    日
附錄本案論罪科刑法條：
毒品危害防制條例第10條
施用第一級毒品者，處6 月以上 5 年以下有期徒刑。
施用第二級毒品者，處3 年以下有期徒刑。


司法院資訊處製作；財團法人民間司法改革基金會備份。
